臺灣桃園地方法院刑事判決　　　　　　 96年度簡上字第310號
上　訴　人
即　被　告　丙○○
　　　　　　　　　　　號3樓
上列上訴人即被告因詐欺案件，不服本院96年度桃簡字第358 號
中華民國96年4 月30日所為之第一審判決（原聲請簡易判決處刑
案號：95年度偵字第21055 號、96年度偵字第1509號），提起上
訴，本院管轄第二審之合議庭判決如下：
    主    文
原判決撤銷。
丙○○幫助意圖為自己不法之所有，以詐術使人將本人之物交付
，處有期徒刑參月，如易科罰金，以新臺幣壹仟元折算壹日，減
為有期徒刑壹月拾伍日，如易科罰金，以新臺幣壹仟元折算壹日
。
    事  實
一、丙○○明知當今不法份子為掩飾其不法犯行，避免執法人員
    之循線追緝，經常以低利或編造各種理由為誘餌，誘使民眾
    提供金融機構帳戶、存摺、提款卡、密碼等個人金融資料，
    渠等再利用取得之帳戶等個人金融資料供作對外詐騙或其他
    各種不法用途使用，可預見將金融機構帳戶存摺、提款卡、
    密碼等個人金融資料提供予不詳之人使用，可能幫助不法集
    團遂行詐欺取財之犯罪目的，仍基於縱有人以其金融帳戶實
    施詐欺犯罪亦不違背其本意之幫助犯意，於民國95年6 月21
    日起至同年7 月24日間之某日，在臺灣地區某不詳地點，交
    付其於94年10月20日在八德高城郵局開立之00000000000000
    號帳戶之存摺、提款卡、提款卡密碼單，提供予真實姓名年
    籍不詳成年人所屬詐欺集團使用。該詐欺集團成員中之某不
    詳姓名之成年人，於同年7 月24日，撥打電話予甲○○，詐
    稱其子為人作保，現債務人業已逃跑，要甲○○之子償還，
    並稱如不匯款，要打死其子，致甲○○陷於錯誤，於同日下
    午1 時30分許，依指示匯款新臺幣（下同）103,000 元至丙
    ○○上開郵局帳戶，匯款完畢後，甲○○電話聯繫其子，始
    知受騙而受損害。
二、案經桃園縣政府警察局八德分局報請臺灣桃園地方法院檢察
    署檢察官聲請簡易判決處刑。
    理  由
一、被告以外之人於審判外之言詞或書面陳述，除法律有規定者
    外，不得作為證據。次按被告以外之人於審判外之陳述，經
    當事人於審判程序同意作為證據，法院審酌該言詞陳述或書
    面陳述作成時之情況，認為適當者，亦得為證據。當事人、
    代理人或辯護人於法院調查證據時，知有第159 條第1 項不
    得為證據之情形，而未於言詞辯論終結前聲明異議者，視為
    有前項之同意，刑事訴訟法第159 條第1 項及第159 條之5
    分別定有明文。查本案以下所引證據，均未據被告丙○○否
    認其證據能力，且未於本案言詞辯論終結前聲明異議，則本
    院審酌該等證據核無違法取證或證明力顯然過低之情事，依
    各該陳述作成時之狀況，並無不適當之情形，自均得為證據
    ，合先敘明。
二、訊據被告丙○○矢口否認有前揭幫助詐欺之犯行，辯稱：伊
    平常很少使用該帳戶，伊於94年7 月10日返回位於臺北縣土
    城市娘家時，因要匯款予其表妹乙○○，遂帶同上開郵局帳
    戶之存摺、提款卡返回土城娘家，嗣未注意，於同年月28日
    始知遺失，提款卡上記載提款卡密碼，伊並未將該帳戶之存
    摺、提款卡及密碼單交予詐欺集團使用云云。經查：
  (一)上揭郵局帳戶係被告丙○○於94年10月20日，在八德高城郵
    局開立，於自94年10月20日至95年6 月21日之交易資料，為
    其使用等情，業據被告供承在卷，且有上開郵局帳戶資料、
    臺灣郵政股份有限公司桃園郵局96年4 月14日桃營字第0960
    100387號函及所附之開戶基本資料及所附之交易明細各1 份
    附卷為憑（見偵查卷第13頁、本院卷），是此部分之事實堪
    以認定。
  (二)被害人甲○○前揭遭由不詳姓名年籍之人組成之詐欺集團詐
    騙103,000 元，隨即遭人領走等情，業據被害人甲○○於警
    詢時指訴明確（見95年度偵字第21055 號卷第9 頁至第10頁
    ），並有匯款單、上開郵局帳戶之客戶歷史交易清單各1 紙
    附卷可稽，依上開事證，足認上開郵局帳戶確實供該真實年
    籍姓名均不詳之成年男子及其同夥作為向被害人甲○○詐欺
    取財後，取得贓款所用之工具，至屬灼然。
  (三)被告於本院審理時雖辯稱：伊於95年7 月中旬回土城娘家，
    因為要匯款予其表妹乙○○設立於彰化銀行之帳戶，該彰化
    銀行帳戶係約定轉帳帳戶，要同時使用存摺及提款卡，則將
    上開郵局存摺及提款卡置於包包內，返回土城娘家，後來未
    匯款予其表妹，於95年7 月28日返回桃園後，始發現遺失，
    伊有至郵局辦理掛失云云。惟查，匯款及轉帳，毋需存摺及
    提款卡同時使用，此乃常情，且被告上開郵局帳戶並未設立
    約定轉帳帳戶，亦無申報存簿遺失之紀錄等情，有臺灣郵政
    股份有限公司桃園郵局96年4 月14日桃營字第0960100387號
    函1 份附於原審卷可參（見96年度桃簡字第358 號卷第17頁
    ），是被告之辯解是否屬實，已有可疑；被告又辯稱：伊係
    以其子之生日作為提款卡之密碼，為擔心忘記密碼，遂將密
    碼記載於提款卡之上云云，然查，被告育有2 子，此據被告
    供承在卷，且被告年僅24歲，對於其子之出生年月日，焉有
    不知之理，且被告將郵局之存摺、提款卡隨身攜帶，顯見被
    告對於其所有之存摺、提款卡及密碼資料一事極度重視，且
    金融存款帳戶事關存戶個人財產權益之保障，其與存戶印鑑
    章結合，專有性自屬更高，若落入不明人士手中，極易被利
    用為取贓之犯罪工具，是一般人均有妥為保管以防止他人任
    意使用之認識，被告為24歲之成年人，對此當有所認識，被
    告既將之隨身攜帶，焉何未能知悉存摺、提款卡及密碼單何
    時遺失？被告縱然係經警通知，始知悉上開帳戶之存摺、提
    款卡及密碼單遺失，自應速向郵局辦理掛失程序，以保障個
    人帳戶財產之權益，然被告未思及此，未向開戶郵局辦理掛
    失，此顯悖於一般人管理帳戶之常情及大反其極度重視存摺
    、提款卡保管使用安全之常態。再者，被告郵局帳戶既分設
    有存摺密碼及提款卡密碼，則該帳戶內所有款項之提領均需
    輸入被告自設之密碼始得為之，復參以本件被害人甲○○於
    95年7 月24日下午1 時30分存入被告上開帳戶之款項，隨即
    於同日遭人以提款卡分2 次，各提領現金50,000元完畢等節
    ，已如前述，衡情該成年人及其同夥為順利取得贓款，勢必
    確信渠等手中所持用之銀行帳戶得正常存、提款或轉帳，且
    知悉該帳戶之存摺密碼及提款卡密碼，若非經由被告同意使
    用該帳戶及提款卡，且保證不會辦理提款卡掛失而使原有之
    提款卡頓成廢物，否則該成年人及其同夥（即持卡提款之人
    ）如何能肯認該帳戶存摺、提款卡於脫離所有權人持有後，
    亦不致辦理掛失或暫停使用，遂放心、大膽、好整以暇，而
    向人詐欺行騙並以之充為收受贓款之工具，要求被害人逕將
    贓款匯入上開帳戶後旋即提領一空，顯見被告之前開帳戶之
    存摺、提款卡應非遺失，被告此部分所辯不符常情，自難採
    信。被告於原審調查時又供稱：94年10月20日至95年6 月21
    日之交易為其所為，嗣後之交易則非其所為等語，此與卷附
    上開郵局之客戶歷史交易清單所示95年6 月21日之利息存入
    後，至同年7 月24日始有被害人甲○○匯款之103,000 元之
    紀錄，是應認被告於95年6 月21日起至同年7 月24日間之某
    日，將上開帳戶之存摺、提款卡及密碼單，在不詳處所，交
    付予不詳姓名、年籍成員所組成之詐欺集團成員使用。
  (四)查金融機關存款帳戶，一般人極易申請取得，且個人之存款
    帳戶存簿，乃關係該帳戶之款項之存取，若非極為信任之親
    友因急迫情形有立即使用之必要之情形外，否則本可各自自
    行開立帳戶使用，自無須向他人借用或價購；個人之帳戶存
    簿，亦無任意交付予不認識之人之理；又電視媒體對於使用
    人頭帳戶行詐騙或恐嚇之事，已廣為宣傳，被告當時為一年
    逾24歲之成年人，當有相當之智識程度與生活經驗，對此亦
    當認識甚明，卻猶將上開帳戶存摺、提款卡及密碼交付與真
    實姓名年籍不詳之成年男子及其同夥使用，雖未見有何參與
    詐欺被害人之行為、或於事後亦分得款項之積極證據，而無
    從認屬本件詐欺取財行為之共同正犯，然其將應屬個人使用
    之帳戶提供予他人使用，即或本身因而涉案、面臨刑事追訴
    與處罰，仍無法或不願說明其提供予他人使用之原由及與該
    他人之關係，此即彰顯其幫助該他人為包含詐欺取財在內等
    財產犯罪之不確定故意。而嗣後該受被告提供使用帳戶之人
    ，果與其他同夥利用以之為向被害人詐欺取財之匯款帳戶使
    用，被告應負幫助他人為詐欺取財之刑責甚明。
  (五)綜上所述，本案事證明確，被告犯行洵堪認定，應予依法論
    罪科刑。
三、核被告所為，係幫助犯刑法第339 條第1 項之詐欺取財罪。
    被告幫助他人犯詐欺取財罪，爰依同法第30條第2 項規定，
    按正犯之刑減輕之。原審認被告犯行明確，據以論罪科刑，
    原非無見；惟查，本案被告所為幫助詐欺取財罪之犯罪時間
    係在96年4 月24日以前，合於中華民國96年罪犯減刑條例第
    2 條第1 項第3 款所定之減刑要件，應予以減刑，原審未及
    依前開規定減刑，尚有未合。是被告猶否認犯行而提起上訴
    ，雖無理由，惟原判決既有上揭可議之處，仍應予以撤銷改
    判。爰審酌被告提供金融帳戶供不法份子使用，助長他人財
    產犯罪之風氣，對於被害人造成之損害程度，兼衡其犯罪動
    機、目的、手段以及犯罪後猶否認犯行之態度等一切情狀，
    量處如主文所示之刑，並諭知易科罰金之折算標準，再減其
    宣告刑2 分之1 及諭知易科罰金之折算標準。
據上論斷，應依刑事訴訟法第455 條之1 第1 項、第3 項、第36
9 條第1 項前段、第364 條、第299 條第1 項前段，刑法第339
條第1 項、第30條、第41條第1 項前段，刑法施行法第1 條之1
第1 項、第2 項前段，中華民國96年罪犯減刑條例第2 條第1 項
第3 款、第7 條第1 項、第2 項、第9 條，判決如主文。
本案經檢察官姚重珍到庭執行職務。
中　　華　　民　　國　　96　　年　　8 　　月　　7 　　日
                  刑事第一庭　審判長法  官  曾淑華
                                    法  官  鄭吉雄
                                    法  官  朱美璘
以上正本證明與原本無異
本件不得上訴
                                    書記官　谷貞豫
中　　華　　民　　國　　96　　年　　8 　　月　　9 　　日
附錄本案論罪科刑法條：
刑法第339條第1項：
意圖為自己或第三人不法之所有，以詐術使人將本人或第三人之
物交付者，處五年以下有期徒刑、拘役或科或併科一千元以下罰
金。
